臺灣桃園地方法院民事判決　　　　　　 100年度簡上字第83號
上　訴　人　張怡萱
被 上 訴人　陽光先進有限公司
法定代理人　楊清恩
上列當事人間請求確認所有權關係不存在事件，上訴人對於中華
民國100 年4 月19日本院中壢簡易庭100 年壢簡字第67號第一審
判決提起上訴，本院判決如下：
    主      文
上訴駁回。
第二審訴訟費用由上訴人負擔。
    事實及理由
一、按原告之訴，依其所訴之事實，在法律上顯無理由者，法院
    得不經言詞辯論，逕以判決駁回之，民事訴訟法第249 條第
    2 項定有明文，此項規定，依同法第436 條之1 第3 項、第
    463 條之規定，於簡易訴訟之第二審程序準用之。又所謂原
    告之訴，依其所訴之事實，在法律上顯無理由者，係指依原
    告於訴狀內記載之事實觀之，在法律上顯然不能獲得勝訴之
    判決者而言，最高法院62年臺上字第845 號判例意旨可資參
    照。
二、上訴人起訴主張：上訴人前與訴外人即債務人勁錸科技股份
    有限公司（下稱勁錸公司）、呂秋育及宋國榮間請求給付票
    款事件，經鈞院99年度壢簡字第536 號判決並准予假執行，
    上訴人乃於民國99年11月9 日向鈞院民事執行處聲請強制執
    行，經鈞院民事執行處以99年度司執字第78198 號強制執行
    事件（下稱系爭執行事件）查封訴外人宋國榮之財產，並扣
    得位在桃園縣中壢市○○○路65號10樓之ASUS電腦主機4 台
    （下稱系爭電腦），詎被上訴人竟分別於99年11月18日及同
    年12月7 日具狀聲明異議，表示系爭電腦為其所有，被上訴
    人未依強制執行法第15條規定提起第三人異議之訴，而以聲
    明異議方式阻擾強制執行之順遂，使系爭電腦所有權處於不
    明確狀態，致使原告受清償程度存有不安之狀態，然此不安
    之狀態能以確認判決將之除去，故提起本件訴訟等語，並聲
    明：確認被上訴人就系爭電腦之所有權不存在。
三、上訴人提起上訴理由則以：被上訴人分別於99年11月18日及
    同年12月7 日具狀向鈞院執行處聲明異議，表示系爭電腦為
    其所有，且訴外人即債務人宋國榮就此竟未表示任何反對意
    見，顯見系爭電腦之所有權歸屬實有疑義，縱使系爭電腦之
    執行程序進行順遂，然被上訴人於拍賣後，仍可據此爭執並
    訴請上訴人返還不當得利，致使上訴人之地位仍存在不安之
    狀態，是本件仍有提起確認之訴之必要性存在，並聲明：原
    判決廢棄；上開廢棄部份，請求確認被上訴人就系爭電腦之
    所有權不存在等語。
四、按，確認之訴非原告有即受確認判決之法律上利益者，不得
    提起。所謂即受確認判決之法律上利益，係指法律關係之存
    否不明確，原告主觀上認其在法律上之地位有不安之狀態存
    在，且此種不安之狀態，能以確認判決將之除去者而言，若
    縱經法院判決確認，亦不能除去其不安之狀態者，即難認有
    受確認判決之法律上利益（最高法院52年台上字第1240號判
    例意旨參照）。經查，上訴人雖主張被上訴人分別於99年11
    月18日及同年12月7 日具狀聲明異議表示系爭電腦為其所有
    ，以此方式阻擾強制執行之順遂，致使上訴人之債權受清償
    存有不安之狀態，然此不安之狀態能以確認判決將之除去云
    云。惟按執行程序中就查封物所有權之歸屬爭執既屬實體事
    項，則其實體事項之爭議即非依強制執行法第12條規定聲明
    異議可資救濟，而應由異議之第三人依同法第15條規定對債
    權人提起第三人異議之訴以資救濟。經本院調閱系爭執行事
    件卷宗後查悉，被上訴人除分於99年11月18日、同年12月7
    日、100 年3 月14日向本院民事執行處具狀聲明異議外，迄
    未就系爭電腦對上訴人提起第三人異議之訴；且本院民事執
    行處尚曾於99年12月3 日函告被上訴人逕自提起第三人異議
    之訴，另於99年12月14日函覆被上訴人其請求對系爭電腦啟
    封，因不符合強制執行法第53條第1 項第2 款規定，故不得
    啟封，並重申被上訴人得逕提起第三人異議之訴之旨，惟被
    上訴人均未提起。再者，雖上訴人於100 年3 月14日以「為
    釐清爭議，已提起本件訴訟」為由，向本院民事執行處聲請
    停止拍賣，然亦為本院民事執行處於100 年3 月21日通知上
    訴人：並無停止拍賣之事由，續於100 年4 月7 日進行就系
    爭電腦之拍賣程序。而該次拍賣雖未拍定，然本院民事執行
    處另於100 年5 月20日現場執行時告知上訴人拍賣程序將另
    定期日，亦未停止就系爭電腦之執行程序，上開各情，均有
    系爭執行程序卷宗在卷足憑。從而，系爭執行事件之進行既
    未因被上訴人之聲明異議而受影響，本件系爭電腦之執行程
    序，並無執行障礙事由發生，即本件上訴人法律上地位並無
    因被上訴人聲明異議而陷於不安之狀態，是上訴人本件訴訟
    尚難認有即受確認判決之法律上利益。至於上訴人主張於拍
    賣後，被上訴人仍可據以爭執訴請上訴人返還不當得利云云
    ，惟此實屬未來之法律關係，任何真正權利人均得主張，非
    僅限於被上訴人。準此，就此將來發生之法律關係，猶無於
    現在提起確認之訴之必要，併此敘明。
五、綜上，本件因上訴人法律上地位並無陷於不安之狀態，顯然
    無受確認判決之法律上利益，而無受確認之訴保護之必要，
    上訴人之訴在法律上即屬顯無理由。從而，原審依首揭規定
    及說明以判決駁回上訴人之訴，並無不合。上訴意旨指摘原
    判決不當，求予廢棄改判，顯無理由，爰不經言詞辯論，逕
    予駁回。
六、據上論結，本件上訴人之上訴顯無理由，依民事訴訟法第43
    6 條之1 第3 項、第463 條、第249 條第2 項、第78條，判
    決如主文。
中    華    民    國   100    年    6     月    23    日
                  民事第二庭審判長法  官  劉克聖
                                  法  官  張金柱
                                  法  官  楊晴翔
以上正本係按原本本作成。
本判決不得上訴。
中    華    民    國   100    年    6     月    24    日
                                  書記官  黃盈菁